臺灣高雄地方法院刑事判決　　　　　　　　　　　　九十二年度訴緝字第二二八號
　　公　訴　人　臺灣高雄地方法院檢察署檢察官
　　被　　　告　戊○○
右列被告因偽造文書等案件，經檢察官提起公訴（八十一年度偵字第七二一八號），
被告就被訴事實為有罪之陳述，經本院告知簡式審判程序意旨，並聽取公訴人及被告
意見後，本院合議庭裁定由受命法官依簡式審判程序審理，本院判決如左：
    主  文
戊○○共同連續行使偽造私文書，足以生損害於他人，處有期徒刑拾月。
    事  實
一、戊○○與黃安吉（業經臺灣高等法院高雄分院以八十一年度上字第二七四八號判
    處有期徒刑一年，經最高法院八十二年度台上字第二七七五號上訴駁回確定）係
    夫妻，同財共居並經營承辦筵宴之業務。二人於民國七十九年四月間邀集民間互
    助會一組，會員計四十五員，會金新台幣（下同）一萬元，約定每月十日，在其
    二人之前之住處即高雄市○○○路四十六巷廿三號競標及開標，每逢二月、六月
    、十月之廿五日加開標一次。詎黃安吉、戊○○竟共同意圖為自己不法之所有，
    基於概括之犯意，自七十九年六月廿五日起，迄八十一年一月十日止，先後十二
    次，在其住處，利用活會會員未全部到場競標之機會，連續在如附表所示之時間
    ，冒用未到場如附表所示之活會會員「大同」等人姓名，簽寫名號金額，表示該
    人願以該金額之標息競標之標單，提出參加標會而得標，旋即向不在場之被冒標
    者，佯稱某第三人得標，向其他活會會員佯謂該被冒名者得標，而共同收取扣除
    標息後應付之會款，致使被冒標者及其他活會會員，陷於錯誤，而交付會款，詳
    如附表所示，合計二百八十萬五千九百元，標單則於事後毀棄而不存在。嗣至八
    十一年三月十日丁○○○等人欲前去標會，發現戊○○潛逃，始知受騙。
二、案經丁○○○、鄭丙○○訴由臺灣高雄地方法院檢察署檢察官偵查起訴，經訊問
    被告為有罪陳述後，本院裁定依簡式審判程序審理。
    理  由
一、訊據被告戊○○於本院審理中坦承上情不諱，核與共同被告黃安吉於臺灣高等法
    院高雄分院八十一年度上字第二七四八號一案審理中所供：伊與其妻戊○○同財
    共居，合力經營承辦筵宴之業務，而邀集民間互助會一組，並自七十九年六月廿
    五日起，至八十一年一月十日止，先後十二次，均在其住處，即高雄市○○○路
    四十六巷廿三號，偽造標單而詐標會款，由其及被告收取會款，詳如附表所示，
    合計二百八十萬五千九百元等情，及告訴人即會員丁○○○、乙○○、甲○○、
    許陳愛珠、己○○、鄭丙○○等分別於本院八十一年度訴字第一六ＯＯ號審判中
    及偵查中所為之指訴，互核大致相符，並有互助會單一紙及由共同被告黃安吉提
    出，內容與附表相符之明細表一紙在卷可資參證，均堪採信，均足佐被告之自白
    與事實相符，且與刑事訴訟法第一百五十六條第一項「被告之自白，非出於強暴
    、脅迫、利誘、詐欺、疲勞訊問、違法羈押或其他不正之方法，且與事實相符者
    ，得為證據。」之規定相符，而堪採信。至告訴人林政葉梅、鄭丙○○雖另曾指
    訴：被告冒用咪仔、水樹、阿珠、吳和金、資女、吳堤同、張雲鋒、秀鳳、水子
    、陳富民、郭芳森、宏興名義加入民間互助會為會員，偽造標單冒標，並標走會
    款，惟此係告訴人林政葉梅、鄭丙○○在不確定遭冒標為何人之情形下，所為之
    指訴，而被告於本院審理中已明白供稱：伊所冒標之時間、金額及冒標之姓名應
    以附表所示之名單為準，是本件被告冒標之時間、金額及冒標之姓名即應以附表
    所載為準，附此敘明。綜上所述，本件被告犯罪事證明確，應予依法論定。
二、按互助會標單所載之金額係會員表示欲得標所願支付利息之意思表示，為表示一
    定用意之證明，他人不得擅自偽造。核被告意圖為自己不法之所有，以空白紙條
    ，書寫金額及署押，已經被告供明在卷，復持以行使，出示其他參加標會之人，
    已足生損害於冒標之會員及其他被詐收會款之活會會員，依刑法第二百二十條規
    定，係犯同法第二百十六條、第二百十條之行使偽造私文書罪，其偽造署押行為
    ，為偽造私文書之部分行為，偽造私文書之低度行為復為行使之高度行為所吸收
    ，均不另論。又其意圖為自己不法之所有，以冒名標會之詐術，向尚未得標（俗
    稱活會）之互助會會員詐取會款之行為，係犯同法第三百三十九條第一項之詐欺
    取財罪。每次詐標，均詐取多人之財物，為一行為觸犯同種類數罪名，屬同種想
    像競合關係，應從一重處斷，前後次詐標之行使偽造私文書及詐欺取財行為，反
    覆實施，觸犯構成要件相同之罪名，顯係基於概括犯意而為，應各依連續犯規定
    ，以一罪論。而所犯行使偽造私文書罪及詐欺取財罪間，則有方法結果之牽連關
    係，應依刑法第五十五條規定從一重之行使偽造私文書罪處斷。被告與其夫黃安
    吉於全部犯罪行為，有犯意聯絡及行為分擔，均為共同正犯。爰審酌被告連續假
    籍標會之機會，冒名詐標會款，達十二次，合計二百八十萬五千九百元，其所為
    實屬非是；惟念及被告於本院審理中坦承犯行，及被告係因經濟情況不佳，始為
    冒標之犯行，且系爭互助會係於經營二年後，被告始倒會逃逸，尚可見其勉力維
    持之情，且被告前未曾經判處有期徒刑以上之罪，有台灣高雄地方法院檢察署刑
    案資料查註紀錄表、台灣高等法院被告全國前案紀錄表各一份在卷可按，是其素
    行尚佳等一切情狀，量處如主文所示之刑，以資懲儆。再被告所偽造之標單及其
    署押，事後已毀棄而不存在，復非違禁物，不予諭知沒收，附此敘明。
據上論結，應依刑事訴訟法第二百九十九條第一項前段、第二百七十三條之一，刑法
第二十八條、第五十六條、第二百十六條、第二百二十條、第二百十條、第三百三十
九條第一項、第五十五條，罰金罰鍰提高標準條例第一條前段，判決如主文。
中      華      民      國    九十三    年      三      月    三十一    日
                                臺灣高雄地方法院刑事第十庭
                                  法  官  吳  志  豪
右正本證明與原本無異。
如不服本判決，應於判決送達後十日內，向本院提出上訴狀。
                                  書記官  邱  秋  珍
中      華      民      國    九十三    年      三      月    三十一    日
附表：
┌──┬────┬────┬────┬───┬─────┬───────┐
│編號│被冒標會│標會    │標    金│詐收活│詐收活會會│備        註  │
│    │員名冊  │日期    │(新台幣)│會人數│款(新台幣)│              │
├──┼────┼────┼────┼───┼─────┼───────┤
│ 一 │ 大同   │79.6.25 │  2700元│  40  │292000元  │(00000-0000)X │
│    │        │        │        │      │          │40=292000     │
├──┼────┼────┼────┼───┼─────┼───────┤
│ 二 │ 大同   │79.7.10 │  2700元│  39  │284700元  │(00000-0000)X │
│    │        │        │        │      │          │39=273600     │
├──┼────┼────┼────┼───┼─────┼───────┤
│ 三 │ 大同   │79.8.10 │  2800元│  38  │273600元  │(00000-0000)X │
│    │        │        │        │      │          │39=273600     │
├──┼────┼────┼────┼───┼─────┼───────┤
│ 四 │王正雄  │79.9.10 │  2900元│  37  │262700元  │(00000-0000)X │
│    │        │        │        │      │          │37=262700     │
├──┼────┼────┼────┼───┼─────┼───────┤
│ 五 │王正雄  │79.9.10 │  2700元│  36  │262800元  │(00000-0000)X │
│    │        │        │        │      │          │36=262800     │
├──┼────┼────┼────┼───┼─────┼───────┤
│ 六 │ 阿麗   │79.11.10│  2900元│  35  │248500元  │(00000-0000)X │
│    │        │        │        │      │          │34=248500     │
├──┼────┼────┼────┼───┼─────┼───────┤
│ 七 │ 阿麗   │79.12.10│  3000元│  34  │238000元  │(00000-0000)X │
│    │  │        │        │      │          │34=238000     │
├──┼────┼────┼────┼───┼─────┼───────┤
│ 八 │ 阿麗   │80.1.10 │  3500元│  33  │214500元  │(00000-0000)X │
│    │        │        │        │      │          │33=214500     │
├──┼────┼────┼────┼───┼─────┼───────┤
│ 九 │蔡長詩  │81.6.10 │  2700元│  28  │204400元  │(00000-0000)X │
│    │        │        │        │      │          │28=204400     │
├──┼────┼────┼────┼───┼─────┼───────┤
│ 十 │蔡長詩  │81.6.25 │  2900元│  27  │191700元  │(00000-0000)X │
│    │        │        │        │      │          │27=191700     │
├──┼────┼────┼────┼───┼─────┼───────┤
│十一│ 愛珠   │81.7.10 │  3100元│  26  │197400元  │(00000-0000)X │
│    │        │        │        │      │          │26=179400     │
├──┼────┼────┼────┼───┼─────┼───────┤
│十二│ 阿梅   │81.9.10 │  3600元│  24  │153600元  │(00000-0000)X │
│    │        │        │        │      │          │24=153600     │
└──┴────┴────┴────┴───┴─────┴───────┘
附錄本案論罪科刑法條全文︰
刑法第二百一十條
偽造、變造私文書，足以生損害於公眾或他人者，處五年以下有期徒刑。
刑法第二百一十六條
行使第二百十條至第二百十五條之文書者，依偽造、變造文書或登載不實事項或使登
載不實事項之規定處斷。
刑法第三百三十九條第一項
意圖為自己或第三人不法之所有，以詐術使人將本人或第三人之物交付者，處五年以
下有期徒刑、拘役或科或併科一千元以下罰金。
